【裁判字號】    99,事聲,90
【裁判日期】    991201
【裁判案由】    返還擔保金聲明異議
【裁判全文】
臺灣臺中地方法院民事裁定              99年度事聲字第90號
異  議  人  Da Tong S.
法定代理人  Ji Jia Xu.
代  理  人  黃約瑟  (Jose.
複  代理人  景熙焱  律師
相  對  人  JINYANG M.
法定代理人  Kim Jae Y.
上列當事人間因返還擔保金事件，異議人對於本院司法事務官民
國99年6月21日99年度司聲字第776號裁定提出異議，本院裁定如
下：
    主    文
異議駁回。
    理    由
一、異議意旨略以：異議人依本院95年度裁全字第2018號假扣押
    裁定提存擔保金（95年度存字第0976號）後，始發現該假扣
    押之執行債務人為Da  Tong Shipping Ltd.而非異議人。而
    該假扣押裁定應僅能查封Da  Tong Shipping Ltd.所有之財
    產，故假扣押執行時將異議人名下之DA  TONG輪查封係錯誤
    之違法行為，異議人當時失察，未立即聲明異議以阻止違法
    之查封，後迫於無奈而提存反擔保，尚不能使違法之查封合
    法，異議人既無「應供擔保之原因」，即符合提存法第18
    條第1項第9款之原因，自應由本院裁定准予返還。又假扣押
    之目的係為確保將來本案勝訴時，得予強制執行，惟異議人
    既非本案債務人，本案債權人即相對人JINYANG   MARITIME
    CO.LTD縱於本案訴訟或仲裁勝訴，依法尚不能對異議人之財
    產為強制執行，故本案之擔保金無擔保之意義，而原裁定未
    准發還，似誤認異議人與Da  Tong Shipping Ltd.為同一人
    ，容有誤會，為此聲明異議等語。
二、按提存出於錯誤，經法院裁定返還確定者，擔保提存人得聲
    請該管法院提存所返還提存物，提存法第18條第1項第9款定
    有明文。其中所謂「提存錯誤」係指提存人無提存原因存在
    ，且對於當事人或標的之認識發生錯誤而為提存。而所稱提
    存出於錯誤，應指依提存人之主張，就形式上觀察，即知係
    出於錯誤者而言。又提存事件屬非訟事件，提存所僅得就形
    式上之程式為審查，關乎實體之原因事實，提存所並無權審
    查、認定，此觀提存法第9條及其施行細則第3條規定自明。
三、經查，本件異議人前依95年度裁全字第2018號民事裁定，提
    供免假扣押擔保金新台幣8,155,780元，以本院95年度存字
    第0976號提存事件提存完畢，並據以聲請撤銷假扣押之執行
    等情，業據本院調取相關民事卷宗查核屬實。本件異議人雖
    抗辯其與系爭假扣押裁定之債務人Da Tong Shipping Ltd.
    非同一法人，並自陳為假扣押標的DA TONG輪之所有權人，
    且提出船籍證書供參，然其所述縱令屬實，亦僅得證明其為
    假扣押標的之法律上利害關係人，是以，異議人為假扣押債
    務人提供擔保，並聲請撤銷假扣押之強制執行，皆非法律上
    所不許，故原裁定認定其內心效果意思與外部表示行為均為
    擔保相對人JINYANG  MARITIME CO.LTD之債權而提存，無不
    一致可言，並無違誤。是異議人既不符合提存法第18條第1
    項第9款規定之事由，原裁定否准異議人取回擔保金之聲請
    ，於法並無不合。異議人另指摘原假扣押之執行為不當執行
    一節，異議人應另循訴訟程序救濟，非本件非訟程序所得審
    究。揆諸上揭說明，本件異議意旨指摘上開裁定不當，聲明
    異議，為無理由，應予駁回。
四、依民事訴訟法第240條之4第3項，裁定如主文。
中    華    民    國    99    年    12    月     1    日
                  民事第三庭  法 官  曹宗鼎
上正本係照原本作成。
如不服本裁定應於送達後10日內向本院提出抗告狀，並繳納抗告
費新臺幣1,000元。
中    華    民    國    99    年    12    月     1    日
                              書記官

司法院資訊處製作；財團法人民間司法改革基金會備份。
